行　政　法　院　判　決　　　　　　　　　　　　　　八十七年度判字第六二九號
　　原　　　告　公理福有限公司
　　代　表　人　甲○○
　　被　　　告　臺北市稅捐稽徵處
右當事人間因營業稅事件，原告不服財政部中華民國八十六年十月二十日台財訴第0
00000000號再訴願決定，提起行政訴訟。本院判決如左︰
　　主  文
原告之訴駁回。
　　事  實
緣原告於民國八十四年十月間銷售貨物，銷售額計新台幣（以下同）九八一、四○○
元，稅額四九、○七○元，已開立ＡＢ00000000號統一發票乙紙，卻於次期
申報銷售額與稅額時，申報該筆銷售額為四九、○七○元，稅額為二、四五四元。案
經被告所屬松山分處查獲後，依法審理核定原告短漏報銷售額計九三二、三三○元，
應補徵營業稅計四六、六一六元，並按所漏稅額處三倍罰鍰計一三九、八○○元（計
至百元止），原告就裁罰部分申請復查，未獲變更。提起訴願、再訴願，皆遭駁回，
乃提起本訴。茲摘兩造訴辯意旨於次：
原告起訴意旨略謂︰一、按「納稅義務人，有左列情形之一者，除追繳稅款外，按所
漏稅額處一倍至十倍罰鍰，並得停止其營業：一、．．．三、短報或漏報銷售額者。
」為營業稅法第五十一條第三款所明定。次按「納稅義務人違反本法或稅法之規定，
適用裁處時之法律。但裁處前之法律有利於納稅義務人者，適用最有利於納稅義務人
之法律」復為稅捐稽徵法第四十八條之三所規定。又「八十五年七月三十日修正公布
之稅捐稽徵法第四十八條之三，對於公布生效時尚未裁罰確定之案件均有其適用。說
明：一、八十五年七月三十日修正公布之稅捐稽徵法第四十八條之三規定『納稅義務
人違反本法或稅法之規定，適用裁處時之法律。但裁處前之法律有利於納稅義務人者
，適用最有利於納稅義務人之法律』上開法條所稱之『裁處』，依修正理由說明，包
括訴願、再訴願及行政訴訟之決定或判決。準此，稅捐稽徵法第四十八條之三修正公
布生效時仍在復查，訴願、再訴願及行政訴訟中，尚未裁罰確定之案件均有該條之適
用。」亦為財政部八十五年八月一日台財稅第八五一九一二四八七號函所釋示。二、
本件原告八十四年十月三十日開立字軌號碼：ＡＢ00000000號統一發票乙紙
，銷售額計九八一、四○○元，稅額為四九、○七○元，於八十四年十一月十五日申
報銷售額與稅額時，誤申報為銷售額為四九、○七○元，稅額為二、四五四元，銷售
額相差九三二、三三○元，稅額相差四六、六一六元，惟該期（九至十月）進項稅額
為二○○、八二七元，銷項稅額正確為一一九、四○四元，尚得留抵八一、四二三元
，故無逃漏稅款之情事，亦自始無逃漏稅款之意圖。又查原告於被告機關查獲違章後
，除出具聲明書承認違章事實外，並於被告機關裁罰處分核定前已補繳所漏稅款，核
與財政部八十六年八月十六日台財稅第八六一九一二二八○號函修正「稅務違章案件
裁罰金額或倍數參考表」營業稅法第五十一條第三款之規定相符；因本件係屬仍在行
政救濟中尚未確定之案件，依首揭稅捐稽徵法第四十八條之規定應有從新從輕裁罰之
適用。本件被告機關原核定按所漏稅額科處三倍之罰鍰，請鈞院重新審酌原告之違章
情節賜准改按二倍科處罰鍰，以維原告之權益。
被告答辯意旨略謂︰一、按營業稅法第三十五條第一項規定：「營業人除本法另有規
定外，不論有無銷售額，應以每二月為一期，於次期開始十五日內，填具規定格式之
申報書．．．向主管稽徵機關申報銷售額、應納或溢付營業稅額。其有應納營業稅額
者，應先向公庫繳納後，檢同繳納收據一併申報。」第四十三條第一項第四款規定：
「營業人有左列情形之一者，主管稽徵機關得依照查得之資料，核定其銷售額及應納
稅額並補徵之：一、．．．四、短報、漏報銷售額者。」第五十一條第三款規定：「
納稅義務人，有左列情形之一者，除追繳稅款外，按所漏稅額處一倍至十倍罰鍰，並
得停止其營業：一、．．．三、短報或漏報銷售額者。」同法施行細則第五十二條第
二項規定：「本法第五十一條各款之漏稅額，依左列規定認定之：一、第一款至第四
款，以核定之銷售額．．．依規定稅率計算之稅額為漏稅額。」二、卷查原告之違章
事實，有財政部財稅資料中心八十五年二月十五日列印產出八十四年九至十月份之「
營業人進銷項憑證交查異常查核清單」影本、本處松山分處八十五年三月十一日北市
稽松山（創）字第九○二一○五號調查函等附卷可稽，且為原告所不否認，其違章事
證明確，洵堪認定。至原告主張依財政部八十六年八月十六日台財稅第八六一九一二
二八○號函修正「稅務違章案件裁罰金額或倍數參考表」有關營業稅法第五十一條第
三款規定改按二倍科處罰鍰乙節，惟查原告於八十五年六月十一日補繳稅款，係於本
處裁罰處分核定（八十五年四月二十三日）之後，自不適用前開參考表裁罰二倍之規
定，從而，原處分揆諸首揭法條規定並無不合，復查、訴願及再訴願決定予以駁回，
亦無違誤，請續予維持。綜上論結，原告之訴應認為無理由，請駁回之。
　　理  由
按「營業人除本法另有規定外，不論有無銷售額，應以每二月為一期，於次期開始十
五日內，填具規定格式之申報書．．．向主管稽徵機關申報銷售額、應納或溢付營業
稅額。其有應納營業稅額者，應先向公庫繳納後，檢同繳納收據一併申報。」及「納
稅義務人，有左列情形之一者，除追繳稅款外，按所漏稅額處一倍至十倍罰鍰，並得
停止其營業：一、．．．三、短報或漏報銷售額者。」分別為營業稅法第三十五條第
一項及第五十一條第三款所明定。次按「本法第五十一條各款之漏稅額，依左列規定
認定之：一、第一款至第四款，以核定之銷售額．．．依規定稅率計算之稅額為漏稅
額。」亦為營業稅法施行細則第五十二條第二項所明定。本件原告於八十四年十月間
銷售貨物，銷售額計九八一、四○○元，稅額四九、○七○元，已開立字軌號碼：Ａ
Ｂ00000000號統一發票乙紙，卻於次期申報銷售額時，申報銷售額為四九、
○七○元，稅額為二、四五四元。案經被告查獲，取具財政部財稅資料中心八十五年
二月十五日列印產出八十四年九至十月份之「營業人進銷項憑證交查異常查核清單」
影本、被告所屬松山分處八十五年三月十一日北市稽松山（創）字第九○二一○五號
調查函等附卷可稽，被告因認原告違章事證明確，乃核定原告短漏報銷售額計九三二
、三三○元，應補徵營業稅四六、六一六元，並按所漏稅額裁處三倍之罰鍰計一三九
、八○○元。原告不服裁罰部分，主張原告之五、六月份營業稅申報，因係新手為之
，對工作生疏，原銷售額為九八一、四○○元，但將銷項稅額四九、○七○元誤打為
銷售額，以致疏忽而短報營業稅，絕無短漏報營業稅之意圖，並非故意試法，請酌情
懲處云云，申請復查。被告八十五年九月二十日北市稽法（乙）字第七八三八二號
復查決定，以本件原告違章事實，有前述資料及原告八十五年四月二日書立之聲明書
可稽，事證明確，足資認定。至原告所云疏誤，查其應注意而未注意，難謂無過失，
自無司法院釋字第二七五號解釋無過失免罰之適用為由，乃駁回復查之申請。原告以
其該期（九至十月）進項稅額為二○○、八二七元，銷項稅額正確為一一九、四○四
元，尚得留抵八一、四二三元，依財政部八十五年二月七日台財稅第八五一八九四二
五一號函及八十三年十二月六日台財稅第八三一六二四四○一號函之解釋令與原告所
犯錯誤情形相近，請參酌引用稅捐稽徵法第四十八條之三、刑法第二條第一項及中央
法規標準法第十八條規定之從輕與從新從優基本法律原則為之云云，訴經台北市政府
訴願決定及財政部再訴願決定，除持與原處分持相同論見外，並以依前揭營業稅法施
行細則第五十二條第二項規定，對「短報、漏報銷售額」與「虛報進項稅額」之漏稅
額計算標準並不相同，故財政部八十五年二月七日台財稅第八五一八九四二五一號函
雖曾釋示「營業人虛報進項稅額，如經查明該虛報之稅額自違章行為發生日起至查獲
日止，實際僅虛增累積留抵稅額而尚未辦理扣抵或退稅，不發生逃漏稅款者，免按營
業稅法五十一條第五款處罰。」在案，然上開函釋與本案情形不合，無適用餘地，原
告主張殊不足採。且本案原告申報時所檢附之統一發票明細表亦有錯誤，其雖係媒體
申報，但其短報之銷售稅額占該期全部銷項稅額比率超過百分之五，均不符稅務違章
案件減免處罰標準第十條第二項要件。又本案之裁罰倍數業依八十四年八月二日修正
之營業稅法第五十一條及參酌修正後稅務違章案件裁罰金額或倍數參考表為之，原告
請求免罰或減輕處罰，核無足採。至於財政部八十三年十二月六日台財稅第八三一六
二四四○一號函釋係針對計算錯誤致溢報進項稅額所據以免罰之適用，與本案無，
尚難援引適用等情，因而駁回原告之訴願、再訴願。經核與首揭規定尚無違背。原告
起訴主張，本案應有稅捐稽徵法第四十八條之三之適用，且渠申報本期銷售額與稅額
時，仍有足夠進項稅額留抵，無逃漏稅款情事，亦無此意圖，並於被告裁罰核定前已
補繳所漏稅款，尤應從新從輕酌處二倍罰鍰各云云。惟查原告係於八十五年六月十一
日補繳稅款，已在被告於八十五年四月二十三日裁罰核定之後，自不合依財政部頒布
稅務違章案件裁罰金額或倍數參考表規定裁處二倍罰鍰。又原告申報本期銷售額及稅
額時，縱因依正確銷售額及稅額計算，仍有多餘之進項稅額足供留抵，惟不能即謂無
逃漏稅款情事，業如前引訴願、再訴願決定所論述，況原告短報銷售額，因而少報銷
項稅額，已就本期其他銷項稅額扣抵進項稅額完竣，卻未就應列入扣抵之該項少報銷
項稅額予以扣抵計算，無異未就該稅額申報繳納，已有逃漏稅額之情事，被告予以處
罰，合於首引營業稅法第五十一條第三款之規定。查該條款於八十四年八月二日修正
公布施行，原告違法行為時已在該項修正條款施行後，迄今未有修正，無法律變更情
形，自無八十五年七月三十日修正公布稅捐稽徵法第四十八條之三規定因法律變更而
從最有利於納稅義務人之法律之適用。又依原告簽發之上開統一發票所示，其銷售額
列於上方，營業稅額列於下方，二項金額截然可分，於申報之時，分別列計該二金額
，無混淆之虞，原告空言誤列銷項稅額為銷售額云云，自非可採。從而復查決定維持
初查核定，就原告短報銷售額之違法行為科處所漏稅額三倍之罰鍰，洵無違誤，訴願
、再訴願決定遞予維持，均無不合。起訴意旨非有理由。
據上論結，本件原告之訴為無理由，爰依行政訴訟法第二十六條後段，判決如主文。
中    華    民    國     八十七      年      四      月       十        日
                    行 政 法 院 第 三 庭
                                審 判 長 評  事      陳  石  獅
                                         評  事      趙  永  康
                                         評  事      高  啟  燦
                                         評  事      蔡  進  田
                                         評  事      鄭  淑  貞
右  正  本  證  明  與  原  本  無  異
                                         法院書記官  郭  育  玎
中    華    民    國     八十七      年      四      月      十三       日
